臺灣高等法院臺中分院刑事判決　　　　　九十一年度上更（一）字第一五七號
　　上　訴　人
　　即　公訴人　臺灣臺中地方法院檢察署檢察官
　　上　訴　人
　　即　被　告　乙○○
　　選任辯護人　林春榮律師
右上訴人因被告違反槍砲彈藥刀械管制條例案件，不服臺灣臺中地方法院八十七年度
訴字第二五七三號中華民國八十八年六月四日第一審判決（起訴案號：臺灣臺中地方
法院檢察署八十七年度偵字第二一七三四號），提起上訴，本院判決如左：
      主  文
原判決撤銷。
乙○○無罪。
      理  由
一、公訴意旨略以：被告乙○○於民國八十四年間未經許可而無故持有制式九二手槍
    ，具殺傷力仿半自動手槍改造玩具手槍各一把及供上述手槍用制式子彈十三顆、
    具殺傷力改造子彈二顆。並將之藏放在台中縣大雅鄉○○村○○路七六巷二十九
    號地下室停車場內。至八十七年十月六日二十一時十分，乙○○在台中縣大雅鄉
    ○○村○○路大華國中前因毒品案（另案偵辦）為警查獲，供出上揭槍枝、子彈
    而在台中縣大雅鄉○○村○○路七六巷二十九號地下室停車場內查獲上揭槍枝、
    子彈並扣案，因認被告涉犯槍砲彈藥刀械管制條例第七條第四項、第十一條第四
    項、第十二條第四項之罪嫌等語。
二、按犯罪事實應依證據認定之，無證據不得推定其犯罪事實，刑事訴訟法第一百五
    十四條定有明文。公訴人認被告涉犯上開罪嫌，係以扣案槍、彈，內政部刑事警
    察局鑑驗通知書，及扣案槍、彈係被告供出藏放地點因而查獲，為其論罪依據。
    訊據被告乙○○矢口否認有持有或寄藏上開槍、彈犯行，辯稱伊被查獲施用毒品
    時，警察問被告是否還知道其他不法之事情，被告想起聽說劉少華有槍彈的事，
    而且警察也說不會隨便誣賴槍是被告的，被告才會告訴警察有關聽說劉少華槍枝
    的事，藏放槍枝之大樓房間是「張忠益」的朋友供張忠益住的，並非被告住所，
    至於劉少華為何將槍彈藏放在該處，被告並不知道等語。
三、經查，扣案槍彈係由被告供出藏放地點因而為警查獲一節，固為被告所不否認，
    並經證人即查獲警員甲○○在原審及本院前審結證在卷，並有槍、彈扣案可稽，
    再該槍、彈經送內政部警政署刑事警察局鑑定結果，認制式九二手槍一支係具瑞
    塔廠口徑9mm制式半自動手槍，槍管內具六條右旋來復線，其機械性能良好。改
    造四五手槍一支，係以仿COIT廠半自動手槍製造之玩具槍換裝車通之槍管改造而
    成，滑套為金屬，機械性能良好，可發射子彈，均認具有殺傷力，制式子彈十三
    顆改造子彈二顆經分別試射三顆及一顆後，均認具有殺傷力等情，固有該局八十
    七年十月二十日刑鑑字第七九三六○號鑑驗通知書一份在卷可憑。惟查：(1)、被
    告於八十七年十月六日二十三時首次警訊中供稱：「（問：為何製作偵訊筆錄﹖
    ）因警方臨檢我的車輛時查獲我藏放在車上的毒品海洛因，所以遭警方人員逮捕
    製作偵訊筆錄。」、「（問：警方人員於何時﹖在可地﹖查獲何物﹖駕何種車輛
    ﹖）警方人員於八十七年十月六日二十一時十分在大雅鄉○○路大華國中正門前
    盤查臨檢我所駕ＰＺ－三八七八號自小客車時當場在車內手提袋中查獲毒品海洛
    因二包．．．。」、「（問：警方查獲時你車有幾人﹖有無其他不法物品﹖）只
    有我一人，無其他不法的東西。」等語，嗣再經警訊問以「是否另有其他毒品或
    不法物品藏放在外﹖」時，才答稱：「我知道我有一個朋友曾將二支槍及子彈藏
 放在一幢大樓地下室停車場內側的變電箱上方，但不知是否還在。」、「（問：
    大樓地點﹖何時藏放﹖何人所有﹖何種槍支﹖）大樓在大雅鄉○○路七十六巷二
    十九號，槍彈是我朋友劉性華（按即係劉少華，下同）於二、三年前藏放的，約
    八十四年左右，正確日期不清楚，我不知道槍支種類為何。我可以劃圖（按指藏
    槍地點）給警方看。」、「（問：以上所說是否實在﹖有無其他意見﹖）實在。
    我主動提供藏槍彈地點是否可減輕刑罪。」等語，嗣於帶同警員查出扣案槍彈後
    ，於翌日（同年月七日）凌晨三時許第二次警訊中供稱：「（槍彈何人所有﹖何
    人何時藏放﹖你是否取出把玩﹖或試射﹖）該二支手槍及子彈是我朋友劉性華於
    八十四年間藏放的，我不曾拿出來試射或把玩。」、「（問：為何知道槍彈藏放
    處所﹖）因為我曾經聽過劉性華談過這件事。」、「我不知道劉性華之年籍資料
    ，只知道他是北部人，也不知道他住何處，因為最近一、二年都未聯絡，聽說自
    殺死掉了。」、「（為何向警方供出藏槍處所﹖）因怕惹麻煩或拿出槍彈作案。
    再者讓警方人員相信海洛因真的不是我所有，以減輕刑責。」等語，綜上所述，
    被告係在其車上被臨檢查獲海洛因後帶回警察局製作筆錄，經警員訊問時，始供
    出上開槍彈藏放處，惟其並未坦承上開槍彈係其持有或受託寄藏，且被告供出上
    開槍彈之目的係為求減輕刑責及證明被查獲之海洛因並非其所有，甚為明顯，按
    持有或寄藏槍彈之刑責甚重，為一般人所知，被告如非一方面希望配合員警查緝
    槍彈能獲得減輕其刑，一方面又懼怕提供藏放地點後遭誤會是其所有，豈會在警
    訊中一再表示供出上開藏放槍彈地點之目的。另被告於八十七年十月七日經移送
    臺灣臺中地方法院檢察署偵訊中，亦供稱：「（問：另是否有被查獲手槍子彈﹖
    ）昨天被查獲時，警察問我知否其他不法情事，我才說我朋友劉性華在學府路在
    大雅國中對面的地下室停車場藏槍與子彈，那是兩、三年前聽劉性華講的，在那
    棟大樓，只知約三十歲，住新店，聽說他自殺死掉了，昨天我帶警察去查之前我
    沒有去取過槍。」等語，核仍與其在警訊供稱內容相符，被告自始至終均未曾坦
    承上開槍彈係其持有或受劉少華之託藏放等情甚為灼然。(2)、再查，上開查獲槍
    彈地點並非被告住所一節，業經證人即承辦本案之員警甲○○在原審結證稱：「
    當天在大華國中埋伏，跟他之車輛，當天查獲時在車上及住處均查不到槍枝。
    當天被告也有帶我們到大雅鄉○○路七十六巷二十九號十樓他朋友住處，他也經
    常進出，當天有人幫我們開門，．．．．」等語及證人蔡居添於本院前審調查時
    證稱：「查獲當天我剛好去找張忠益，門一開，員警己在裡面，員警叫被告交槍
    ，員警到地下室去查槍，後來又帶被告一起下去找」「（八十七年十月六日查獲
    前）去找張忠益時，曾聽說劉少華有二支槍」「當時有劉少華、張忠益、葉天送
    和被告在場」等語甚明（見原審卷第二十八頁，本院前審卷第四十八頁反面、四
    十九頁）。另參以證人甲○○在本院前審調查時證稱：「據線報被告常在這棟大
    樓出沒，我們派員跟監，當天被告是自這棟大樓開車至大華國中，查獲時被告身
    上沒槍，我們懷疑可能藏在大樓裡」「  (查獲時槍枝)以紙袋或塑膠包著，是放
    在變電錶上緣」「清槍時發現灰塵很多，沒有上油，如常來拿取應不致此，至有
    無二、三年無法判斷」「  (劉少華)有調過口卡，已經死亡」「查槍當天不是很
    快找到，感覺上被告不是故意帶我們繞來繞去」等語，如上開槍彈係被告受寄藏
    放，被告當藏放在其得自由進出方便拿取之處，豈有藏放在非其住處並非隨時可
    以自由進出之上開大樓地下室，是被告辯稱該槍彈並非其受劉少華寄放藏置等語
    ，尚堪採信。證人葉天送在本院調查時雖證稱其不知在上開變電箱藏槍之事實，
    並供稱：「  (八十七年十月六日警察搜索當天)我們被抓到即隔離，我和蔡居添
    一起。我是到分駐所才知道藏槍的事」等語，惟按持有槍枝刑責重大，如非得已
    ，常人當加以否認知悉槍彈之事，是蔡居添因而為與證人張忠益不同之證詞亦不
    違常情，難因之即為不利被告之證據。綜上所述，扣案槍彈雖係被告提供藏放地
    點並帶同警員前往藏放地點查獲，惟被告始終未承認該槍彈為其持有或受劉少華
    之託藏放，難僅因被告供稱聽說劉少華有槍彈及提供槍彈藏放地點並因而查獲，
    即認該槍彈係被告所寄藏。此外，復查無其他積極事證堪認被告有持有或寄藏上
    開槍彈犯行，原審未予詳查，遽為被告有罪之判決，尚有未洽。檢察官上訴認被
    告另涉犯槍砲彈藥刀械管制條例案件，與本案構成連續犯之裁判上一罪關係，應
    併予審判，雖無理由（詳後述理由四），惟被告上訴否認其有持有或寄藏槍彈犯
    行，既為有理由，仍應由本院予以撤銷改判被告無罪。
四、公訴人在本院前審移送併辦意旨略以（此部分於最高法院發回更審後，公訴人未
    再移送併辦，併予明）：(1)被告於八十八年二月三日左右，攜帶有殺傷力之改
    造手槍一支，夥同楊天賜至台中縣大里市○○○路一二○號三樓友人陳奉義 (另
    案審理中)住處，委託陳奉義保管，陳某遂將之藏放在上址地下室通風口隱密處
    所，八十八年二月十日，被告電知陳奉義將槍枝攜帶至台中市○○○○街一四四
    號，陳奉義於攜槍抵達上址電梯口時為警查獲。(2)被告於八十八年三月底，將改
    造手槍二支、改造子彈六發藏放於彰化縣和美鎮○○路二四○巷一號菜園內等情
    ，因認被告另涉有寄藏、持有槍枝犯行。本院查：I證人葉天送於八十八年十月
    二十六日本院調查時證稱：「那槍不是我的，乙○○和南投分駐所之員警認識，
    借提出去，說槍（指八十八年三月底，將改造手槍二支、改造子彈六發藏放於彰
    化縣和美鎮○○路二四○巷一號菜園內部分）是我的，我去年十二月被四平派出
    所查獲時，要我交槍，我曾託乙○○買一支制式手槍交給警察，我欠乙○○一個
    人情，所以借提時，乙○○打電話給我，我承認槍是我的」等語，再於八十一年
    十一月三日本院調查時翻異前詞，稱當日伊與「洪一新」至彰化縣和美鎮找被告
    ，在拜訪被告前，洪某表示身上攜帶有二支改造手槍，伊認為如此不妥，所以才
    棄置該處，並告知被告上情等語。II就陳奉義持有槍彈為警查獲一節，陳奉義於
    該案偵查中稱，楊天賜與被告當時至伊家聊天，離去時將所攜帶之紙盒遺忘家中
    ，後來被告打電話叫伊將楊天賜忘記帶走的東西拿過去，伊打開紙盒後才發現是
    手槍云云，被告於該案偵查中亦稱，楊天賜叫伊打電話給陳奉義，要將前幾天留
    在陳奉義家中的一包東西拿過去，伊不知道楊天賜所遺留東西為何物云云。參酌
    被告於八十七年十月六日即因持有毒品海洛因及寄藏上開槍彈為警查獲之事實，
    併辦移送之犯行之態樣不盡相同，且乏證據足資證明被告係基於概括犯意為上開
    犯行，應無連續犯裁判上一罪之關係，移送部分仍應由偵查機關本其職權調查而
    為適當之處分。
據上論結，應依刑事訴訟法第三百六十九條第一項前段、第三百六十四條、第三百零
一條第一項，判決如主文。
本案經檢察官蔡秀男到庭執行職務。
中      華      民      國      九十一      年     七     月    三十    日
                                     臺灣高等法院臺中分院刑事第八庭
                                           審判長法  官  羅  得  村
                         法  官  劉  榮  服
                                               　法　官  陳  賢  慧
右正本證明與原本無異。
如不服本判決應於收受送達後十日內向本院提出上訴書狀，其未敘述上訴之理由者並
得於提起上訴後十日內向本院補提理由書（均須按他造當事人之人數附繕本）。
                                                 書記官  陳　玫　伶
中      華      民      國　  九十一     年      七       月   三十一   日
                                                              　　　　　Ｆ
